【裁判字號】    95,易,550
【裁判日期】    950601
【裁判案由】    妨害自由
【裁判全文】
臺灣臺中地方法院刑事判決               95年度易字第550號
公  訴  人  臺灣臺中地方法院檢察署檢察官
被      告  乙○○
                    國民
            甲○○
                    國民
上列被告因妨害自由等案件，經檢察官聲請簡易判決處刑（95年
度偵字第2495號），經本院豐原簡易庭認不宜簡易判決處刑而改
依通常程序審理，本院判決如下：
    主    文
乙○○共同傷害人之身體，處拘役伍拾日，如易科罰金，以佰
元折算壹日。
甲○○共同傷害人之身體，累犯，處有期徒刑月，如易科罰金
，以佰元折算壹日。
    犯罪事實
一、甲○○曾於民國（下同）84年11月6日因違反肅清煙毒條例
    案件，經臺灣宜蘭地方法院判處有期徒刑3年2月確定，於91
    年8月6日執行完畢，猶不知悔改，介入乙○○與丙○○間之
    財務糾紛後，與乙○○基於共同傷害及強制丙○○之犯意聯
    絡，於94年7月10日16時許，共同至臺中縣和平鄉平等村臺
    七線與武陵路口處，等候駕駛車號333-AJ號大貨車行經該處
    之丙○○，丙○○見乙○○在該處等候，即自行下車與乙○○、甲○○商談，乙○○持空白本票要求丙○○簽立本票，
    因丙○○不從，遂由甲○○出手毆打丙○○，致丙○○受有
    右面部皮下瘀腫、右前臂輕度擦傷等傷勢之傷害，以此強暴
    方式使丙○○簽立本票而行無義務之事，惟因丙○○仍堅決
    不從，乙○○、甲○○始作罷而未遂。
二、案經丙○○訴由臺中縣警察局和平分局報請台灣台中地方法
    院檢察署檢察官偵查而聲請簡易判決處刑，經改依通常程序
    審理。
    理    由
一、訊據被告乙○○、甲○○均矢口否認有上揭犯行，乙○○辯
    稱只是約告訴人丙○○商談債務，無強迫或毆打被害人等語
    ，被告甲○○辯稱只是陪同乙○○上武陵農場，亦未毆打被
    害人等語。惟查上揭犯行，業據告訴人在警詢、檢察官訊問
    及本院調查時指訴明確，並經在場目擊證人李惠燕在偵查中
    結證稱：「當天我們從武陵農場出來，在路口碰到乙○○、
    甲○○，事先乙○○、甲○○有表示要到武陵農場找我們，
    碰面時我在車上，丙○○是自願下車的，下車之後我在車上
    看到甲○○、乙○○、丙○○在爭吵，我看到乙○○拿一本
    本票要給丙○○簽，丙○○沒有簽，後來我有看到甲○○打
    丙○○，用手打丙○○的胸部及眼角，當場沒有流血。」等
    語（見94.11.11.偵訊筆錄第3頁），且有行政院衛生署宜蘭
    醫院驗傷診斷書1份附卷可佐，且查被告乙○○在檢察官訊
    問時已坦承：其有持空白本票，偕同被告甲○○，至臺中縣
    和平鄉平等村臺七線與武陵路口處，要求告訴人簽立本票，
    而告訴人並未簽立之情節。而被告乙○○若係本於與告訴人
    和平解決爭執之意思，理當事先約明適當之時間、地點，與
    告訴人協商，應無在未經約定之時間、地點等候告訴人處理
    之理。且由告訴人不簽立本票之情形以觀，告訴人顯然自始
    即不願應允被告乙○○之要求，是被告二人於告訴人駕車行
    進途中，在道路中途攔阻告訴人人車，應係出於強行阻止告
    訴人行使通行權利之意思而為。次查被告甲○○本與告訴人
    、被告乙○○間之糾紛無涉，無介入此事而與被告乙○○共
    同至臺中縣和平鄉平等村臺七線與武陵路口處攔阻告訴人之
    必要，被告乙○○邀與事件本無關聯之被告甲○○到場攔阻
    告訴人離去，顯有以實力迫使告訴人簽立本票之意圖，告訴
    人及證人李惠燕指證被告傷害情節，既有診斷證明書可供佐
    證，復與被告二人之強制迫使告訴人簽立本票之意圖相符，
    應屬非虛。被告上開辯解無非卸責之詞，不足採信。前揭犯
    行，事證明確，洵堪認定
二、核被告二人所為，係犯刑法第277條第l項之傷害罪、刑法第
    304條第2項、第1項之強制未遂罪。被告二人對於上開犯罪
    之實施，有犯意聯絡及行為分擔，均為共同正犯。其所犯上
    開二罪間，有方法結果之牽連關係，依刑法第55條規定，從
    一重刑法第277條第l項之傷害罪處斷。被告甲○○曾於84年
    ll月6日因違反肅清煙毒條例案件，經臺灣宜蘭地方法院判
    處有期徒刑3年2月確定，於91年8月6日執行完畢，有刑案資
    料查註紀錄表附卷可憑，其於5年內再犯有期徒刑以上之本
    罪，為累犯，依刑法第47條規定加重其刑。爰審酌被告二人
    犯罪之動機、目的、手段、所生危害及犯後態度等一切情狀
    ，分別量處如主文所示之刑，並諭知易科罰金之折算標準。
三、公訴人於犯罪事實欄認被告二人於94年7月10日16時許，共
    同至台中縣和平鄉台七線與武陵路口處，等候駕駛車號333-
    AJ號大貨車行經該處之丙○○，在道路上阻擋丙○○繼續前
    進，妨害丙○○行駛通行離開該處之權，認此部分有涉及刑
    法第304條強制罪之犯行，惟據證人即與告訴人同車之李惠
    燕結證稱，丙○○見乙○○在該處時，係自願下車的，已如
    前述，此部分尚不構成強制罪，且公訴人認被告二人以強暴
    方式使丙○○簽立本票，因丙○○堅決不從始作罷，應屬未
    遂，公訴人並未引用未遂法條，本院認上揭行為係接續犯行
    ，且既、未遂並無變更起訴法條之問題，附此明。
據上論斷，應依刑事訴訟法第452條、第299條第1項前段，刑法
第277條第1項、第304條第2項、第1項、第47條、第41條第1項前
段、第55條，罰金罰鍰提高標準條例第1條前段、第2條，判決如
主文。
本案經檢察官蔡雯娟到庭執行職務。
中    華    民    國    95    年    6     月    1    日
                刑事第七庭審判長法  官  許金樹
                                法  官  高文崇
                                法  官  郭德進
上正本證明與原本無異。
如不服本判決，應於送達後十日內向本院提出上訴狀（須附繕本
），上訴於台灣高等法院台中分院。
中    華    民    國    95    年    6     月    2     日
                                書記官  陳惠玲
附錄論罪科刑法條
中華民國刑法第304條
 (強制罪)
以強暴、脅迫使人行無義務之事或妨害人行使權利者，處三年以
下有期徒刑、拘役或三百元以下罰金。
前項之未遂犯罰之。
中華民國刑法第277條
 (普通傷害罪)
傷害人之身體或健康者，處三年以下有期徒刑、拘役或一千元以
下罰金。
                                                      A


司法院資訊處製作；財團法人民間司法改革基金會備份。
